【裁判字號】    97,交上訴,890
【裁判日期】    970828
【裁判案由】    公共危險等
【裁判全文】
臺灣高等法院臺南分院刑事判決       97年度交上訴字第890號
上  訴  人
即  被  告  甲○○
                    (另案在臺灣高雄第二監獄執行中)
上列上訴人因公共危險等案件，不服臺灣嘉義地方法院97年度交
訴字第28號中華民國97年6月30日第一審判決（起訴案號：臺灣
嘉義地方法院檢察署97年度偵字第2435號），提起上訴，本院判
決如下：
    主  文
上訴駁回。
    事  實
一、甲○○於民國 (下同)95 年間因施用毒品案件，經臺灣嘉義
    地方法院判處有期徒刑六月，如易科罰金以新臺幣一千元折
    算一日確定，嗣經減刑為有期徒刑三月，如易科罰金以新臺
    幣一千元折算一日，至97年1月10日執行完畢。其明知駕駛
    執照已被吊銷，竟仍於97年3月5日晚上10時40分許，無照駕
    駛車牌號碼5592－NL號自用小客車，沿嘉義市○區○○路右
    轉八德路由南往北方向行駛，行經嘉義市○區○○路快車道
    時，遇警在前方道路攔檢盤查，因恐為警發現其攜帶毒品（
    業據檢察官另行偵查起訴），即加速倒車逃逸，原應注意車
    輛於快車道等危險地帶不得倒車，且應謹慎緩慢後倒，並應
    注意其他車輛及行人，而依當時情形天候晴、夜間有照明、
    路面乾燥無缺陷、無障礙物且視距良好，並無不能注意之情
    事，竟疏未注意而貿然在快車道快速倒車，致其車輛車尾撞
    擊沿同路段快車道自後駛至之乙○○所駕駛車牌號碼2412－
    JK號自用小客車車頭，並使乙○○受有頭部外傷併臉部挫傷
    、雙手挫傷及左側尺骨骨折等傷害。詎甲○○明知已肇事並
    因強力撞擊致人受傷，竟基於肇事逃逸之犯意，未採取救護
    或其他必要措施，亦未向警察機關報告，即逕自棄車逃逸，
    嗣於97年3月19日下午5時19分許，為警循棄置現場之車牌號
    碼5592－NL號自用小客車，查獲該車由甲○○駕駛而查獲。
二、案經乙○○訴由嘉義市警察局第一分局報告臺灣嘉義地方法
    院檢察署檢察官偵查起訴。
    理  由
甲、程序部分：
    (一)被告以外之人於審判外之陳述，雖不符前4條之規定，
        而經當事人於審判程序同意作為證據，法院審酌該言詞
        陳述或書面陳述作成時之情況，認為適當者，亦得為證
        據。當事人、代理人或辯護人於法院調查證據時，知有
        第159條第1項不得為證據之情形，而未於言詞辯論終結
        前聲明異議者，視為有前項之同意。刑事訴訟法第159
        條之5定有明文。證人乙○○在警訊所為之證述，係屬
        審判外之言詞陳述，檢察官、辯護人、被告並無不同意
        列為證據，迄本院審理時，亦未於言詞辯論終結前聲明
        異議。而前開證人在警詢所為之證述，係在自由意志下
        所為陳述，並親閱筆錄無訛後始簽名作成之情況，且該
        證言適為本案應審酌必要事項，自有證據能力，得為本
        案證據。
    (二)道路交通事故現場圖及道路交通事故調查報告表(一)、(二)
        、財團法人佛教慈濟綜合醫院大林分院醫療診斷證明書
        、車號查詢汽車駕駛人資料表各一份、事故現場照片12
        張等資料，被告同意作為證據，且為公務員及從事業務
        之人於職務上及業務上所製作之文書，並無顯不可信之
        情形，依刑事訴訟法第159條之4第2款規定，認有證據
        能力。
乙、實體部分：
    一、訊據上訴人即被告甲○○對於上開時地，無照駕車肇事
        ，致乙○○受如事實欄所示之傷害，嗣又未對乙○○採
        取救護或其他必要措施，亦未向警察機關報告，即逕自
        棄車逃逸等事實，業據被告於警訊、偵查、原審及本院
        審理時，坦承不諱 (詳警卷第2頁、偵查卷第4頁、原審
        卷第57頁、第64頁、本院97年8月21日審判筆錄)，核與
        證人即告訴人乙○○證述情節相符（詳警卷第4頁、第5
        頁、偵卷第7頁、第13頁），並有道路交通事故現場圖
        及道路交通事故調查報告表(一)、(二)、財團法人佛教慈濟
        綜合醫院大林分院醫療診斷證明書、車號查詢汽車駕駛
        人資料表各一份、嘉義市政府警察局舉發違反道路交通
        管理事件通知單2份與事故現場照片12張等資料附卷可
        稽（附於警卷第6頁至第19頁、原審卷第23頁），足證
        其自白與事實相符，應可採信。
    二、按汽車倒車時，於快車道等危險地帶不得倒車，且應謹
        慎緩慢後倒，並應注意其他車輛及行人，道路交通安全
        規則第110條第1款、第2款分別訂有明文。被告駕車自
        應注意上述道路交通安全規定，且依當時天候晴、夜間
        有照明、路面乾燥無缺陷、無障礙物且視距良好，又無
        不能注意之情形，竟疏不注意為之，以致肇事，致告訴
        人受傷，被告應有過失，且被告過失駕駛行為，核與告
        訴人之受傷間，具有相當因果關係，故被告過失傷害及
        肇事逃逸之犯行，深入人心可認定。
    三、查被告因過失傷害人及駕駛汽車肇事致人受傷而逃逸，
        核其所為，分別係犯刑法第284條第1項前段之過失傷害
        罪及第185條之4之肇事致人受傷逃逸罪。又按汽車駕駛
        人，無駕駛執照駕車，因而致人受傷或死亡，依法應負
        刑事責任者，加重其刑至二分之一，道路交通管理處罰
        條例第86條第1項定有明文。查被告案發當時駕車並無
        得駕駛小客車之駕駛執照，業如上述，而仍駕駛小客車
        並因而致告訴人受傷，依法應負刑事責任，故其所犯過
        失傷害犯行部分應依道路交通管理處罰條例第86條第1
        項規定加重其刑。又其曾於95年間因施用毒品案件，經
        臺灣嘉義地方法院判處有期徒刑六月，如易科罰金以新
        臺幣一千元折算一日確定，嗣經減刑為有期徒刑三月，
        如易科罰金以新臺幣一千元折算一日，至97年1月10日
        執行完畢，有臺灣高等法院被告前案紀錄表一份在卷可
        稽，其於受徒刑之執行完畢後，五年以內故意再犯本件
        有期徒刑以上之肇事致人受傷逃逸罪，此部分為累犯，
        應依刑法第47條第1項規定加重其刑，被告所犯上開2罪
        ，犯意各別，應分論併罰。
    四、原審認被告罪證明確，適用刑法第185條之4、第284條
        第1項前段、第47條第1項、第51條第5款，刑法施行法
        第1條之1第1項、第2項前段，道路交通管理處罰條例第
        86條第1項，並審酌被告犯後坦承犯行之態度、過失之
        程度、告訴人所受之損害、迄未與告訴人達成民事和解
        賠償告訴人所受之損失及被告肇事逃逸之動機、目的、
        手段暨其智識程度等一切情狀，分別量處過失傷害部分
        有期徒刑三月、駕駛汽車肇事致人受傷而逃逸部分有期
        徒刑八月，並定應執行之刑為有期徒刑九月，認事用法
        俱無不合，量刑亦稱妥適，被告等上訴意旨認原審量刑
        太重，指摘原判決不當，並無可取，為無理由，應予駁
        回。
丙、據上論斷，應依刑事訴訟法第368條，判決如主文。
本案經檢察官李傳來到庭執行職務。
中    華    民    國    97    年    8     月    28    日
                  刑事第五庭  審判長法  官  楊明章
                                    法  官  顏基典
                                    法  官  戴勝利
以上正本證明與原本無異。
駕駛汽車肇事致人受傷而逃逸部分如不服本判決，應於收受本判
決後十日內向本院提出上訴書狀。其未敘述上訴理由者並得於提
起上訴後十日內向本院補提理由書狀（均須按他造當事人之人數
附繕本）「切勿逕送上級法院」。
過失傷害部分不得上訴。
                                    書記官  陳淑貞
中    華    民    國    97    年    8     月    29    日
附錄：本判決論罪科刑法條：
刑法第284條：因過失傷害人者，處六月以下有期徒刑、拘役或
             五百元以下罰金，致重傷者，處一年以下有期徒
             刑、拘役或五百元以下罰金。
             從事業務之人，因業務上之過失傷害人者，處一
             年以下有期徒刑、拘役或一千元以下罰金。致重
             傷者，處三年以下有期徒刑、拘役或二千元以下
             罰金。
刑法第185條之4：駕駛動力交通工具肇事，致人死傷而逃逸者，
             處六月以上五年以下有期徒刑。


司法院資訊處製作；財團法人民間司法改革基金會備份。
